臺灣苗栗地方法院刑事判決　　　　　　　 95年度訴字第619號
公　訴　人　臺灣苗栗地方法院檢察署檢察官
被　　　告　甲○○
指定辯護人　本院公設辯護人　乙○○
上列被告因違反槍砲彈藥刀械管制條例案件，經檢察官於本院94
年訴字第629 號案件追加起訴（95年度偵字第5065號），本院判
決如下：
    主  文
甲○○犯未經許可寄藏改造手槍罪，累犯，處有期徒刑參年肆月
，併科罰金新台幣伍萬元。罰金如易服勞役，以新台幣壹仟元折
算壹日。如附表第壹項所示之物均沒收。
　　犯罪事實
一、甲○○前曾因違反槍砲彈藥刀械管制條例案件，經本院判處
    有期徒刑1 年6 月，並經臺灣高等法院臺中分院駁回上訴後
    ，入監服刑，於民國92年1 月21日縮短刑期假釋出獄，於同
    年6 月3 日假釋期滿未經撤銷假釋，視為執行完畢。
二、甲○○於88年或89年間某日，在真實年籍不詳、名為「林北
    川」之成年男子位於苗栗市南苗「黃金城」之住處內，受林
    北川請託，代為保管如附表第1 、2 項所示之槍彈。甲○○
    竟未經許可，應允代為寄藏上述槍彈。其後甲○○即於不詳
    時日將上述槍彈藏放於苗栗縣苗栗市恭敬里恭敬53號4 樓住
    處之隔壁3 樓陽台。直至94年5 月5 日下午4 時警方持本院
    核發之搜索票，前往上述藏放地點當場查獲扣案後，才終止
    寄藏。
三、本案件經臺灣苗栗地方法院檢察署檢察官簽分偵查後起訴。
    理   由
一、認定犯罪事實所憑的證據及理由
（一）被告對於上述犯罪事實已於本院審理另案被告邱錦明被訴
      持有本案槍彈乙案中證述明確，並於本院審理中坦白認罪
      。
（二）本院審理另案被告邱錦明時，其亦始終堅稱本案槍彈為被
      告所有。
（三）查獲扣案之槍彈經送往內政部警政署刑事警察局鑑定結果
      ，認為：其中改造手槍之部分，係由仿WALTHER 廠PPK/S
      型半自動手槍製造之玩具手槍換裝土造金屬槍管改造而成
      之改造手槍，具有殺傷力；子彈部分，僅如附表第2 項所
      示之土造子彈1 顆，經實際試射，可擊發，而具有殺傷力
      。此有該局94年6 月9 日刑鑑字第0940074887號槍彈鑑定
      書附在卷中可憑。另外，還有該扣案槍彈及查獲時之現場
      照片多張，足為佐證。
（四）檢察官起訴書中雖指被告持有之改造子彈有4 顆，但其中
      僅有1 顆經鑑驗試射有殺傷力，故記載「構成犯罪事實」
      之犯罪事實欄中應認定僅有寄藏1 顆具有殺傷力之改造子
      彈。其他3 顆改造子彈，其中1 顆經採樣試射無法擊發，
      鑑定結果認為不具殺傷力，當然非屬構成犯罪事實之1 部
      份。其餘未經試射之2 顆改造子彈，既未經鑑定確認其有
      殺傷力，依罪疑唯輕之原則，應認為均不具殺傷力。
（五）檢察官起訴雖指被告係與邱錦明共同持有本案槍彈，但邱
      錦明並未有此共同持有槍彈之事實，業經本院於另案被告
      邱錦明被訴案件中，認定明確，並於其判決中詳細記載認
      定理由（詳如附件），於本案中自難認定另案被告邱錦明
      為共犯。
二、有利被告證據不採納的理由
    被告雖然坦白認罪，但辯護人仍為被告提出免訴之辯護，其
    辯護意略以：被告曾經本院95年度訴字第563 號判決判處罪
    刑在案，其犯罪事實雖為持有不同之另案槍彈，但兩案持有
    槍彈之時間有其重疊之處，應屬連續犯之裁判上1 罪，故為
    前案判決效力所及等語。惟查：被告自承兩案之槍彈取得時
    間並不相同，前後仍有4 天之差距（本院卷第43-1頁），且
    本案查獲時，警方曾進行搜索扣押，但僅起獲本案槍彈，並
    未見另案槍彈，足認被告係基於各別犯意，分別取得兩案之
    槍彈後，並加以分別藏放保管，而無連續犯之裁判上1 罪情
    形，自無應諭知免訴之情形，故辯護人之上述辯護並不能採
    納。
三、論罪科刑的理由
（一）本件被告寄藏改造手槍之行為繼續中，槍砲彈藥刀械管制
      條例分別於93年6 月2 日及94年1 月26日兩度修正施行，
      惟其寄藏之行為既繼續實施至兩度修法施行後，已無行為
      後法律有變更之情形，應適用94年1 月26日修正施行後之
      新法規定（最高法院89年度台非字第186 號判決參照），
      先予敘明。
（二）被告寄藏槍彈之行為終止後，刑法、罰金罰鍰提高標準條
      例均自95年7 月1 日修正施行，其修正施行之條文中與本
      案有關，且應與修正施行前之規定比較有利行為人與否者
      ，並其於本案比較結果，說明如下：
   1、刑法第33條：關於罰金最低額，刑法修正施行前，罰金為
      （銀元）1 元以上，經依罰金罰鍰提高標準條例第1 條前
      段提高罰金（最高提高倍數為10倍）並依現行法規所定貨
      幣單位折算新台幣條例第2 條折算為新台幣金額，與修正
      施行後比較：罰金改為新台幣1000元以上，以百元計算之
      ，應以修正施行前之規定，有利於行為人。
   2、刑法第42條：關於罰金易服勞役，刑法修正施行前，係以
      1 元以上、3 元以下折算1 日，最長不得逾6 個月，經依
      修正施行前之罰金罰鍰提高標準條例第2 條規定，提高其
      折算數額，並依現行法規所定貨幣單位折算新台幣條例折
      算為新台幣金額，最高係以新台幣900 元折算1 日。刑法
      修正施行後，最高係以新台幣3000元折算1 日，最長不得
      逾1 年。故如所科罰金在新台幣540,000 元以下，因易服
      勞役期間不超過修正施行前之6 個月最長期限，且每日易
      服勞役之數額又較高，應以修正施行後之規定，有利於行
      為人。反之，則以修正施行前之規定，有利於行為人。
   3、刑法第47條第1 項：修正施行後，累犯加重規定，限於故
      意再犯有期徒刑以上之罪，修正施行前（第47條無第2 項
      ）則無此限制，惟本件被告本係故意犯罪，且所犯為有期
      徒刑以上之罪，故上述修正施行，對被告有利與否而言，
      並無差異。
   4、刑法第67條：修正施行後，罰金有加重之情形時，就其最
      高度及最低度同時加重，與修正施行前比較：罰金之加重
      僅加重其最高度（修正施行前刑法第68條），應以修正施
      行前之規定有利於行為人。
   5、新舊法比較時，應就罪刑有關之共犯、未遂犯、想像競合
      犯、牽連犯、連續犯、結合犯，以及累犯加重、自首減輕
      暨其他法定加減原因（如身分加減）與加減例等一切情形
      ，綜合其全部罪刑之結果而為比較（最高法院95年度第8
      次刑事庭會議決議）。
   6、依本件被告之犯罪情形及本院就本件之量刑結果（詳後）
      ，以上各項修正施行，僅刑法第42條之修正施行，於本件
      被告犯行有實際影響。再依本院量處罰金之數額（詳後）
      ，應以修正施行後之規定，有利於被告。故綜合上述一切
      情形，本案比較修正施行前後規定之結果，應以修正施行
      後之規定，有利於被告，而應依刑法第2 條第1 項但書適
      用修正施行後之規定。
   7、至於刑法第2 條本身之修正施行，為新舊法比較之準據法
      ，當然應適用現時有效施行之修正施行後規定。另外：(1)
      刑法第55條但書之規定，雖有變更，但其為法理之明文化
      ，而非屬法律之變更（最高法院95年度第8 次刑事庭會議
      決議）；(2)刑法第11條之變更，亦無關罪刑範圍之變更，
      亦非屬法律之變更。以上均無須為新舊法之比較，附帶在
      此說明。
（二）被告之行為是犯槍砲彈藥刀械管制條例第8 條第4 項之未
      經許可寄藏改造手槍罪、第12條第4 項之未經許可寄藏子
      彈罪。其寄藏行為本身之持有行為，係為寄藏行為之當然
      結果，應不另論罪（最高法院74年度台上字第3400號判例
      參照）。
（三）檢察官起訴書原引用持有槍、彈之法條而為訴追，雖經本
      院改以寄藏行為論處，而如前述，惟持有與寄藏均屬同一
      法條，故無法條變更之問題。
（四）被告以1 行為同時觸犯槍砲彈藥刀械管制條例第8 條第4
      項之未經許可寄藏改造手槍罪及第12條第4 項之未經許可
      寄藏子彈罪2 罪名，應依刑法第55條之規定，從其中較重
      之寄藏改造手槍罪處斷。
（五）被告曾有犯罪事實首段之受刑罰宣告及執行之情形，有臺
      灣高等法院被告前案紀錄表可憑，本件被告持有槍彈之繼
      續行為，有部分係在執行上述刑罰完畢後5 年以內再犯，
      且屬有期徒刑以上之罪，仍屬累犯，應依刑法第47條第1
      項加重其刑（最高法院86年度台非字第217 號判決參照）
      。
（六）審酌被告無視於法律之禁止，擅自寄藏具有殺傷力之槍枝
      ，雖未持以為其他犯罪，但已對於社會造成高度潛在危險
      性，但另一方面，被告寄藏槍彈的數量非多，犯後於本院
      另案審理作證及本案審裡中均坦白承認犯行，未為不實的
      辯解，節省檢警人員以及法院不必要的調查資源，有助於
      明案速斷的刑事訴訟理想等一切情狀，故量處如主文所示
      的主刑刑罰，並依法諭知罰金刑部分易服勞役之標準。
（七）被告寄藏之本件槍彈，經鑑定結果，均有殺傷力，已如前
      述，其中子彈1 顆經鑑定試射後，已失其殺傷力，已非違
      禁物，故不宣告沒收；如附表第1 項所示之改造手槍1 支
      為違禁物，則應依刑法第38條第1 項第1 款宣告沒收。至
      於本件其他扣案子彈3 顆，無從認定其具有殺傷力，已如
      前述，自非違禁物，應由檢察官另行依法處理。
四、適用之法律
（一）刑事訴訟法第299 條第1 項前段。
（二）槍砲彈藥刀械管制條例第8 條第4 項、第12條第4 項。
（三）刑法第2 條第1 項但書、刑法第11條前段、第47條第1 項
      、第55條、第42條第3 項、第38第1 項第1 款。
中　　華　　民　　國　　96　　年　　3 　　月　　8 　　日
                  刑事第一庭    審判長法　官　劉興浪
                                      法  官  羅貞元
                                      法  官  蔡志宏
以上正本證明與原本無異。
如不服本判決，應於判決送達後10日內向本院提出上訴狀（應抄
附繕本）。告訴人或被害人如對於本判決不服者，應具備理由請
求檢察官上訴，其上訴期間之計算係以檢察官收受判決正本之日
期為準。
                                      書記官  張玉楓
中　　華　　民　　國　　96　　年　　3 　　月　　13　　日
附表：
一、仿WALTHER廠PPK/S 型半自動手槍製造之玩具手槍換裝土造
    金屬槍管改造而成之改造手槍壹支（槍枝管制編號：000000
    0000號）。
二、直徑柒點陸釐米、長度拾肆點肆貳釐米金屬彈殼及直徑陸點
    玖釐米金屬彈頭組合而成之土造子彈壹顆。
附記論罪之法條全文
槍砲彈藥刀械管制條例第8條
未經許可，製造、販賣或運輸鋼筆槍、瓦斯槍、麻醉槍、獵槍、
空氣槍或第4 條第1 項第1 款所定其他可發射金屬或子彈具有殺
傷力之各式槍砲者，處無期徒刑或5 年以上有期徒刑，併科新臺
幣1 千萬元以下罰金。未經許可，轉讓、出租或出借前項所列槍
枝者，處5 年以上有期徒刑，併科新臺幣1 千萬元以下罰金。
意圖供自己或他人犯罪之用，而犯前二項之罪者，處無期徒刑或
7 年以上有期徒刑，併科新臺幣1 千萬元以下罰金。
未經許可，持有、寄藏或意圖販賣而陳列第1 項所列槍枝者，處
3 年以上10年以下有期徒刑，併科新臺幣700 萬元以下罰金。第
1 項至第3 項之未遂犯罰之。
槍砲彈藥刀械管制條例第12條
未經許可，製造、販賣或運輸子彈者，處1 年以上7 年以下有期
徒刑，併科新台幣500 萬元以下罰金。
未經許可，轉讓、出租或出借子彈者，處6 月以上5 年以下有期
徒刑，併科新台幣300 萬元以下罰金。
意圖供自己或他人犯罪之用，而犯前二項之罪者，處3 年以上10
年以下有期徒刑，併科新台幣700 萬元以下罰金。
未經許可，持有、寄藏或意圖販賣而陳列子彈者，處5 年以下有
期徒刑，併科新台幣300 萬元以下罰金。
第1 項至第3 項之未遂犯罰之。
毒品危害防制條例第10條
施用第一級毒品者，處6 月以上5 年以下有期徒刑。
施用第二級毒品者，處3 年以下有期徒刑。
